【裁判字號】    99,交聲,96
【裁判日期】    990331
【裁判案由】    聲明異議
【裁判全文】
臺灣臺南地方法院交通事件裁定      99年度交聲字第96號
移送機關    交通部公路總局嘉義區監理所臺南監理站
異議人即
受處分人    甲○○
上列受處分人因違反道路交通管理處罰條例案件，對於交通部公
路總局嘉義區監理所台南監理站民國98年12月18日所為之裁決處
分（處分案號：嘉監南字第裁74-Z00000000號），聲明異議，本
院裁定如下：
    主  文
異議駁回。
    理  由
一、原處分意旨略以：異議人即受處分人甲○○（下稱異議人）
    駕駛牌照號碼8810-LW號自用一般小客貨遭警舉發，於民國
    （下同）98年10月30日21時12分，行經國道1號公路北上1
    41公里速限100公里處時，經雷射槍測速儀器測定行速為121
    公里，超速21公里，有汽車行駛高速公路速度超過規定最高
    速限（20公里以上未滿40公里）之違規行為，嗣經交通部公
    路總局嘉義區監理所台南監理站（下稱移送機關）以其違規
    事證明確，依道路交通管理處罰條例第33條第1項第1款、第
    63條第1項第1款（原裁決書漏載第1項第1款）及違反道路交
    通管理事件統一裁罰基準表等規定，裁處罰緩新臺幣3,500
    元，並記違規點數1點。
二、本件聲明異議意旨略以：
  (一)異議人於上開時、地行經國道1號北上造橋路段時遭員警從
    黑暗中竄出攔阻，並出示雷射槍測速器告知異議人違規超速
    並開單告發。
  (二)異議人行駛此路段時，前後亦有數部車輛行駛中，尤其員警
    攔截後隨後即有2、3輛轎車疾馳而過，告發單顯示雷射測距
    為225公尺，雖異議人陳述後告發單位有附儀器檢定證明與
    說明，但無法證明有效測距亦無照片佐證，實難以令人信服
    ，且當時異議人車上有5人，亦有衛星導航提醒速限，實無
    可能超速21公里。又該路段燈光昏暗，是否影響員警之視力
    ，亦有疑義。另員警從暗夜中突然竄出攔停駕駛人，將可能
    造成難以意料之事故。為此，聲明異議，請求撤銷原處分等
    語。
三、按汽車行駛於高速公路、快速公路或設站管制之道路，不遵
    使用限制、禁止、行車管制及管理事項之管制規則而有行車
    速度超過規定之最高速限或低於規定之最低速限者，處汽車
    駕駛人新臺幣3,000元以上6,000元以下罰鍰；並記違規點數
    1點；道路交通管理處罰條例第33條第1項第1款、第63條第
    1項第1款分別定有明文。
四、經查：
  (一)異議人駕駛牌照號碼810-LW號自用一般小客貨（下稱系爭車
    輛）於上開時、地，經人駕駛行經國道1號公路北上141公里
    速限100公里處時，遭警以雷達測速儀測得行車時速121公里
    ，超速21公里為由予以製單舉發，有內政部警政署國道公路
    警察局98年10月30日公警局交字第Z00000000號舉發違反道
    路交通管理事件通知單1份附卷可稽。
  (二)然異議人辯稱並無照片證明異議人有駕車超速，且雷達測速
    儀器之準確性令人質疑及所測得之車速非系爭車輛所有云云
    。然查，該測速器雷射槍（器號：PL12333）係由經濟部標
    準檢驗局檢定合格之精密儀器，偵測時以雷射光束瞄準同時
    於車道行駛車輛中之單一目標車進行偵測，不受其他車道上
    行駛中之車輛干擾及當時道路車流量之影響，惟該測速儀器
    未配置拍照功能；有內政部警政署國道公路警察局第二警察
    隊98年12月8日公警二交字第0980272473號函文1份附卷可參
    ；且本件違規地點所設測速照相儀器通過經濟部標準檢驗局
    檢驗合格，有內政部警政署國道公路警察局第二警察隊99年
    2 月25日公警二交字第0990270172號函文檢送經濟部標準檢
    驗局雷射測速儀檢定合格證書1紙附卷可參，該檢定合格證
    書記載：「檢定日期：98年5月19日，有效期限：99年5月31
    日」等語，基此，本件執勤警員所使用之雷達測速儀之準確
    度及正確性，應值信賴。上開儀器既為現行合法之測速儀器
    ，並不因無照相功能，而影響該儀器之合法性，因此，異議
    人辯稱無照片證明其有超速之行為，舉發有不公允之情形，
    洵屬誤會。
  (三)而異議人違規地點為國道1號公路北上141公里處，於國道1
    號北上149.5公里、149.1公里、147公里、142.25公里處分
    別設有「前有測速照相告示牌」或「速限告示牌」等警告標
    誌，以提醒駕駛人前有測速照相等情，亦有內政部警政署國
    道公路警察局第二警察隊99年2月25日公警二交字第0990270
    172號函文檢送違規地點現場草圖1紙、速限標誌及前有測速
    照相告示相片4幀在卷可佐，而該標誌並無被樹木或其他障
    礙物遮蔽之情形，屬清晰可辨，本件舉發顯已符合道路交通
    管理處罰條例第7條之2第3項之規範意旨，舉發程序並無違
    誤，異議人質疑測速槍準確性及舉發程序不當，並無理由。
    又並無任何法規規定取締員警值勤時應處於何方向始為妥適
    ，且如前所示，在員警取締之前，已依規定設置有「測速照
    相告示牌」警告標誌，因此，異議人辯稱交通警察操作雷射
    槍對不特定車輛測速，將造成駕駛人之恐懼感云云，洵屬卸
    責之詞，不足採信。
  (四)至於異議人另辯稱上開車輛上裝設有衛星導航系統，會提醒
    駕駛人速限，其不可能有超速行駛之行為云云。惟上開車輛
    上是否裝設有衛星導航系統一節，異議人並未舉證以實其說
    ；且縱有裝設該儀器，異議人亦未提出該儀器之合格檢驗證
    明以確保該儀器之測速精確度無訛；又該儀器縱得精確測得
    速限，亦難據此即認異議人絕對不會為超速之行為，因此，
    自難僅憑異議人陳稱其於上開車輛上裝設有衛星導航系統一
    節，即為異議人有利之認定。
五、綜上所述，異議人駕駛前揭小客車前揭時、地有汽車行駛高
    速公路，速度超過規定最高速限20公里以上未滿40公里之違
    規事實，有不遵管制規定之違規行為既可認定，則移送機關
    依道路交通管理處罰條例第33條第1項第1款、第63條第1項
    第1款等規定，裁處異議人罰緩新臺幣3,500元，並記違規點
    數1點，於法尚無不合，從而，本件異議為無理由，應予駁
    回。
六、據上論斷，應依道路交通管理處罰條例第87條第2項、道路
    交通案件處理辦法第19條，裁定如主文。
中    華    民    國    99    年    3     月    31    日
                     交通法庭   法  官   陳淑勤
以上正本證明與原本無異。
如不服本裁定， 應於送達後5日內，向本院提出抗告狀。
                                書記官   謝國欽
中    華    民    國    99    年    3     月    31    日

司法院資訊處製作；財團法人民間司法改革基金會備份。
